【裁判字號】    98,家訴,359
【裁判日期】    981103
【裁判案由】    確認親子關係存在
【裁判全文】
臺灣臺中地方法院民事判決             98年度家訴字第359號
原      告  甲○○
訴訟代理人  廖志祥律師
複  代理人  周平凡律師
被      告  乙○○
上列當事人間請求確認親子關係存在事件，本院於民國98年10月
20日言詞辯論終結，判決如下：
    主文
確認原告甲○○（女，民國○○年○月○○○日生，國民身分證
統一編號：Ｚ000000000號）與被告乙○○（女，民國
○○○年○月○日生，國民身分證統一編號：Ｚ0000000
00號）間之親子關係存在。
訴訟費用由被告負擔。
    事實及理由
壹、原告起訴主張：原告於民國68年12月1 日與訴外人林慶桐結
    婚，嗣於90年4月9日離婚，惟於婚姻關係存續中，自訴外人
    黃榮堂受胎，於78年8月2日產下被告，此後兩造即共同居住
    迄今；惟原告於被告出生之際，未向醫院索取出生證明，且
    因與訴外人林慶桐之婚姻關係尚存續，致未辦理被告之出生
    登記，茲被告戶籍登記之母親欄仍為空白，而上開戶籍登記
    之情形造成兩造身份關係不明確，實有必要確認兩造間親子
    關係之存在，爰依法提起本件訴訟等語。並聲明：如主文所
    示。
貳、被告方面：認諾原告之請求，並對原告主張之前開事實均不
    爭執。
、得心證之理由：
一、現行民事訴訟法中親子關係事件之規定，雖未定有確認親子
    關係訴訟之類型，但親子關係存否，不僅涉及相關當事人身
    份關係之確定，同時對於例如親權、扶養、法定代理甚至繼
    承等法律關係之成立或存在與否，皆產生重要之關連，是以
    親子關係存在與否之確定，所牽涉者並非僅係單純之法律事
    實，同時本類訴訟之標的即為身份上法律關係存否之確認，
    向來學說及實務上之見解亦皆承認親子間身份關係可以作為
    確認訴訟之標的，並將此種訴訟解為人事訴訟之一種，其程
    序，應準用關於親子關係程序之規定；且有提起確認身分之
    訴之必要者，均可隨時提起，不受否認子女之訴所定除斥期
    間之限制（陳棋炎、黃宗樂、郭振恭共著「民法親屬新論」
    第280頁、三民書局股份有限公司發行、94年5月修訂5版1刷
    ）。惟因本訴之性質仍屬人事訴訟程序，民事訴訟法第 594
    條關於認諾及訴訟上自認或不爭執事實之效力等規定，均不
    適用，但法院仍得以此自認或不爭執之情形，作為其依自由
    心證判斷事實真偽之資料（最高法院29年上字第56號、32年
    上字第2316號判例參照）。
二、原告主張被告為其與訴外人黃榮堂所生，因當時原告與訴外
    人林慶桐之婚姻關係尚存續中，且未向醫院索取被告之出生
    證明，致未辦理被告之出生登記，故被告戶籍登記之母親欄
    仍為空白等情，業據原告提出戶籍謄本2 份及科妍生物科技
    股份有限公司生物科技實驗室所出具之親子鑑定報告1 份附
    卷可稽。而觀諸前揭親子鑑定報告略以：綜合之親子指數（
    CPI）=14853.0119，親子關係確定率（PP）=99.9933％，結
    論：根據D3S1358、VWA、FGA、D18S51、D21S11、D8S1179、
    D7S820、D13S17、D5S818、D16S539、CSF1PO、TPOX、 THO1
    、D2S1338、D19S433等基因位點之分析結果，不能排除甲○
    ○與乙○○之親子關係等語。本院參酌現代生物科學發達，
    醫學技術進步，以DNA 基因圖譜定序檢驗方法鑑定子女之血
    統來源之精確度已達99.8％以上；另被告就本件訴訟為認諾
    及不爭執原告主張之事實，雖不生訴訟上效力，但其陳述仍
    足資佐證原告所主張事實之真實性。綜上，原告之主張，應
    堪信為真實。
三、民事訴訟法第247 條所謂即受確認判決之法律上利益，係指
    因法律關係之存否不明確，致原告在私法上之地位有受侵害
    之危險，而此項危險得以對於被告之確認判決除去之者而言
    ，故確認法律關係成立或不成立之訴，苟具備前開要件，即
    得謂有即受確認判決之法律上利益（最高法院42年度臺上字
    第1031號判例參照）。被告與其生母即原告之關係，依民法
    第1065條第2 項之規定，雖視為婚生子女，但因前揭被告之
    戶籍登記之母親欄仍為空白之故，兩造間因親子關係所生之
    扶養、繼承等私法上權利義務存否即不明確，此等法律關係
    有無即有不安之狀態，並得以確認判決除去；又因虛偽之出
    生登記，為更正戶籍上之記載，依戶籍法第22條、第25條、
    戶籍法施行細則第13條第1 項及內政部頒布之戶籍登記錯誤
    申請更正處理要點第4 點之規定，向戶政事務所申請更正登
    記時，須俟判決確定或訴訟上和解或調解成立後，憑法院判
    決書等始得辦理。是以，原告應有即受確認判決之法律上利
    益，而得起訴請求確認。從而原告提起本訴，請求確認其與
    被告間之親子關係存在，為有理由，應予准許。
肆、訴訟費用負擔之依據：民事訴訟第78條。
中    華    民    國    98    年    11    月     3    日
                  家事法庭      法  官  郭妙俐
以上正本係照原本作成
如不服本判決，應於判決送達後20日之不變期間內，向本院提出
上訴狀。
中    華    民    國    98    年    11    月     3    日
                                書記官  董美惠


司法院資訊處製作；財團法人民間司法改革基金會備份。
